【裁判字號】    95,易,2631
【裁判日期】    951220
【裁判案由】    贓物
【裁判全文】
臺灣臺中地方法院刑事判決              95年度易字第2631號
公  訴  人  臺灣臺中地方法院檢察署檢察官
被      告  乙○○
                    國民
上列被告因贓物案件，經檢察官提起公訴（95年度偵字第9883號
），本院判決如下：
    主  文
乙○○收受贓物，處拘役貳拾日，如易科罰金，以銀元參佰元（
即新臺幣玖佰元）折算壹日。
    事  實
一、乙○○係於臺中縣龍井鄉○○路○段十號經營「仁愛釣具行
    」，其明知綽號「阿勇」之不詳姓名、年籍及住所之人，於
    民國（下同）九十四年九月二十四日某時，在上址，所交付
    萬泰商業銀行鳳山分行為付款人，帳號000000000
    號、票號ＡＳ0000000號，面額新台幣（下同）三萬
    五千元之支票一紙，係屬來歷不明之贓物（上述支票係甲○
    ○所簽發，於九十四年九月二十三日，在高雄縣鳥松鄉○○
    路四十八之十四號住處遭不詳之人所詐騙，同日已辦理掛失
    止付，其所涉誣告部分業經臺灣高雄地方法院檢察署九十五
    年度偵字第二五六五號不起訴處分確定），仍為收受。嗣因
    乙○○將上開支票交由不知情之妻子李秋蘭於同年月二十五
    日，至臺中商業銀行提示付款，經票據交換所發現報警而循
    線查獲。
二、案經臺灣高雄地方法院檢察署檢察官簽分呈請臺灣高等法院
    檢察署檢察長核准移轉臺灣臺中地方法院檢察署檢察官偵查
    起訴。
    理  由
一、訊據被告乙○○對於上揭其有收受本案遭詐騙之支票之事實
    固坦承不諱，然矢口否認有何前揭之收受贓物犯行，辯稱：
    支票是綽號「阿勇」之客人在伊所經營之釣具行交付的，是
    為支付渠向伊購買價值約四萬元之釣具，因價格較高，所以
    伊同意收受支票，其餘補現金，伊認為該「阿勇」之人是熟
    客，又常出手大方，雖不清楚「阿勇」之年籍，但仍沒懷疑
    ，之後伊再交由妻子李秋蘭提示請求付款，伊不知該支票係
    贓物云云。惟查上揭事實，業據另案被告甲○○於警詢時及
    臺灣高雄地方法院檢察署九十五年度偵字第二五六五號之偵
    訊中供述綦詳，且經證人李秋蘭於警詢時證述屬實，並有前
    述案件全卷所附之警詢、偵查筆錄、上述支票及退票理由單
    之影本、遺失票據申報書、掛失止付票據提示人資料查報表
    、臺灣高雄地方法院檢察署九十五年度偵字第二五六五號不
    起訴處分書等可稽。佐以被告雖辯解稱係熟客所交付，但亦
    表示其之前從未收過該綽號「阿勇」所交付之支票，尚不知
    綽號阿勇之人真實姓名及住所，顯見渠等交情並非深厚，且
    被告亦直承其之前即有使用過支票，對支票之使用熟悉等情
    。則衡諸常情，以一般商場經營者言，若經由交情非深厚之
    人首次收受支票時，理應委請該人背書或留下身分證件等相
    關資料以供追償，避免支票遭退票而無法追償之風險，其竟
    甘冒支票遭退票無法追償之風險，隨意收受綽號「阿勇」之
    陌生人所交付之支票，實是與常情有悖。況被告迄未能提具
    任何有關其與綽號「阿勇」之交易憑據以實其說，是其明知
    支票是贓物，已甚明瞭。被告辯稱不知係贓物云云，無非事
    後卸責之詞，委無足採。是綜據上述，被告乙○○空言否認
    ，所辯無非臨訟畏罪飾卸之詞，要無足採，事證已臻明確，
    被告乙○○犯行洵堪認定。
二、核被告乙○○所為，係犯刑法第三百四十九條第一項之收受
    贓物罪。爰審酌被告乙○○犯罪之動機、目的、手段、品行
    尚佳，並無不良前科，此有台灣台中地方法院檢察署刑案資
    料查註紀錄表一份在卷可按、所生危害及犯罪後猶飾詞狡賴
    犯行，並無悔意等一切情狀，量處如主文所示之刑，並諭知
    易科罰金之折算標準，以資懲儆。被告行為後，刑法第四十
    一條第一項前段有關易科罰金折算之標準，業經總統於九十
    四年二月二日公布修正，自九十五年七月一日施行，由「得
    以一元以上三元以下折算一日，易科罰金」，並適用修正前
    罰金罰鍰提高標準條例第二條（現已刪除）之規定，提高為
    「得以新台幣一千元、二千元或三千元折算一日，易科罰金
    」，且刪除「因身體、教育、職業、家庭之關係或其他正當
    事由，執行顯有困難者」之條件，依修正施行後刑法第二條
    第一項「行為後法律有變更者，適用行為時之法律。但行為
    後之法律有利於行為人者，適用最有利於行為人之法律」之
    規定，比較修正前後刑法第四十一條第一項前段之規定，修
    正後之規定，並未較有利於被告，故本件應適用被告行為時
    即修正前刑法第四十一條第一項前段及修正前罰金罰鍰提高
    標準條例第二條之規定，諭知易科罰金之折算標準，即應以
    銀元三百元折算一日，經折算為新台幣後，應以新台幣九百
    元折算一日，併予敘明。
據上論斷，應依刑事訴訟法第二百九十九條第一項前段、刑法第
二條第一項前段、第三百四十九條第一項、修正前刑法第四十一
條第一項前段、罰金罰鍰提高標準條例第一條前段、修正前罰金
罰鍰提高標準條例第二條，現行法規所定貨幣單位折算新台幣條
例第二條，判決如主文。
中    華    民    國    95    年    12    月    20    日
                  刑事第八庭    審判長法  官  朱光國
                                      法  官  洪堯讚
                                      法  官  洪俊誠
以上正本證明與原本無異。
如不服本判決，應於判決送達後十日內向本院提出上訴狀，上訴
於臺灣高等法院臺中分院(須附繕本)。
                                      書記官  蕭榮峰
中    華    民    國    95    年    12    月    20    日
附錄論罪科刑實體法條文：
刑法第349條：
收受贓物者，處 3 年以下有期徒刑、拘役或 5 百元以下罰金。
搬運、寄藏、故買贓物或為牙保者，處5年以下有期徒刑、拘役
或科或併科 1 千元以下罰金。
（罰金部份業經提高10倍為1萬元）
因贓物變得之財物，以贓物論。


司法院資訊處製作；財團法人民間司法改革基金會備份。
